【裁判字號】    89,上易,149
【裁判日期】    890408
【裁判案由】    違反專利法
【裁判全文】
臺灣高等法院刑事判決                            八十九年度上易字第一四九號
    上  訴  人  臺灣板橋地方法院檢察署檢察官
    被      告  甲○○
    選任辯護人  黃福雄
                王玉楚
                林家駿
右上訴人因被告違反專利法案件，不服臺灣板橋地方法院八十八年度易字第一五一八
號，中華民國八十八年八月十二日第一審判決（起訴案號：臺灣板橋地方法院檢察署
八十七年度偵字第一七一七四號），提起上訴，本院判決如左：
    主  文
上訴駁回。
    理  由
一、本件公訴意旨略以：被告甲○○係設於臺北縣五股鄉○○○路二十六號台捷電子
    股份有限公司（以下簡稱台捷公司）之負責人，明知「連接器之接地裝置」業經
    告訴人鴻海精密工業股份有限公司（以下簡稱鴻海公司）向我國經濟部中央標準
    局（嗣於八十八年一月二十六日改制為智慧財產局）申准為第一一一四四二號（
    起訴書誤繕為第一一七七五一號），專利期間自民國八十五年十月十一日起至九
    十六年九月十九日止之新型專利權，竟未經鴻海公司同意，即基於概括之犯意，
    自八十六年初某日起擅自連續仿造鴻海公司系爭專利之「連接器接地裝置」，侵
    害其專利權多次，經鴻海公司於八十六年十月一日及八十七年三月二十四日先後
    發函制止，竟置之不理，致侵害鴻海公司之系爭專利權。案經鴻海公司訴請偵辦
    ，因認被告連續犯專利法第一百二十五條（起訴書誤為同法第一百二十六條）仿
    造有新型專利權之物品罪云云。
二、本案經本院審理結果，認第一審判決對被告為無罪之諭知，認事用法核無不當，
    應予維持，並引用第一審判決書記載之證據及理由。
三、檢察官循告訴人之請求上訴意旨略以：
（一）被告購入零組件並自行打印台捷公司之「Ｔｅｋｃｏｎ」商標，當屬製造行為
      ，原審認非製造行為顯有誤會。
（二）原審誤解告訴人於偵查中所提中國機械工程學會之鑑定報告及審理中該協會回
      函之內容，同時誤引經濟部七十一年九月二十三日經七一技字第二五０二三號
      函意旨，另將專利法第九十七條新型專利誤解為包含方法、步驟之製程，以之
      作為判斷新型專利侵害與否之要素，於法有違。
    指摘原判決諭知被告無罪，有所未洽云云。
四、按未經新型專利權人同意製造該物品，致侵害其專利權者，固應依專利法第一百
    二十五條規定處罰之，惟犯罪事實應依證據認定之，無證據不得推定其犯罪事實
    ，如不能證明被告犯罪者，應諭知無罪之判決，刑事訴訟法第一百五十四條、第
    三百零一條第一項分別定有明文。所謂認定犯罪事實之證據，係指足以認定被告
    確有犯罪行為之積極證據而言，如未能發現相當證據，或證據不足以證明，自不
    能以推測或擬制之方法，以為裁判基礎（最高法院二十九年上字第三一０五號、
    四十年臺上字第八十六號判例意旨參照）。
五、經查，被告於原審訊問時一再否認仿造告訴人享有新型專利權之「連接器之接地
    裝置」，辯稱告訴人所指訴為仿造品之物品係台捷公司向康祐公司購得，或直接
    購買成品，或購買零件由台捷公司組裝，再打上台捷公司之「Ｔｅｋｃｏｎ」商
    標出售，其事先不知該物品侵害告訴人之專利權，嗣收受告訴人之通知後即停止
    銷售及進貨行為，實無侵害告訴人專利權之故意等語。核與證人即康祐公司負責
    人陳慶源於原審結證稱告訴人所指之仿造品係康祐公司自行開發、設計與生產，
    再售予台捷公司，有成品、有零件，該項物品已經康祐公司於八十六年七月十一
    日申請專利，八十七年一月間量產，並出售予台捷公司，至同年三月二十五日與
    台捷公司決定不再生產及銷售，避免與告訴人紛爭擴大等情（見原審卷第四十頁
    ）相符。次查，康祐公司以「具彈片之連接器構造」於八十六年七月十一日向主
    管機關申請新型專利之事實，有該申請書及說明書在卷為證（見原審卷第九十四
    頁至第一０八頁）。而告訴人以台捷公司侵害其系爭專利權，於八十七年三月二
    十三日寄發存證信函通知台捷公司，該存證信函於同年月二十四日送達台捷公司
    ，有該存證信函及回執（均影本）附偵查卷可憑，又台捷公司旋於翌日（同年月
    二十五日）下午一時開會決議立即停止一切可能侵害該專利權之成品銷售及進貨
    事宜，復有該會議紀錄附卷足稽（見原審卷第二十七頁）。顯見被告所辯無侵害
    告訴人專利權之故意各節，尚非無據。告訴人於本院審理間，亦具狀表明系爭仿
    造品之物品係康祐公司生產後始販售予台捷公司，並非台捷公司所生產，被告之
    前並不知告訴人之專利權，主觀上確無違反專利法之認識等語。該項說詞，或許
    為雙方達成和解後之迴護之詞，然細繹其請求上訴狀所載，亦僅一再指稱被告有
    製造侵害其專利權之物品之行為，對於被告有無違反專利法之故意一節，並無任
    何具體事證之指摘，顯見本案尚不能徒憑告訴人之指訴，遽行認定被告有犯罪之
    故意。從而，原審為被告無罪之諭知，並無不合。至於公訴人上訴意旨所指各節
    ，縱屬實在，亦僅能證明被告有製造侵害告訴人專利權之物品之行為，並不能證
    明被告係基於侵害告訴人系爭新型專利權之犯意而為之，是其上訴，非有理由，
    應予駁回。
六、被告經合法傳喚，無正當理由不到庭，爰不待其陳述逕行判決。
據上論結，應依刑事訴訟法第三百七十三條、第三百六十八條、第三百七十一條，判
決如主文。
本案經檢察官謝英民到庭執行職務。
中      華      民      國      八十九    年      四      月     八     日
                            臺灣高等法院刑事第五庭
                                審判長法  官  曾  德  水
                                      法  官  趙  功  恆
                                      法  官  林  立  華
右正本證明與原本無異。
不得上訴。
                                      書記官  廖  月  女
中      華      民      國      八十九    年      四      月    十一    日


司法院資訊處製作；財團法人民間司法改革基金會備份。
